【裁判字號】    95,交抗,243
【裁判日期】    951213
【裁判案由】    聲明異議
【裁判全文】
臺灣高等法院臺南分院刑事裁定         95年度交抗字第243號
抗  告  人
即受處分人  甲○○
上列抗告人因違反道路交通管理處罰條例案件，不服臺灣臺南地
方法院中華民國九十五年十一月八日所為裁定（九十五年度交聲
字第七八九號），提起抗告，本院裁定如下：
    主  文
抗告駁回。
    理  由
一、本件抗告意旨略以：抗告人於九十五年五月十五日接獲麻豆
    監理站之麻監裁罰字第裁七五－ＳＳ0000000號後，
    即於隔日提出聲明異議並無不妥，也未逾越法定時效；另郵
    務人員於九十四年十一月四日將裁決書以寄存送達方式送達
    異議人住所，然抗告人未收到、亦不知情，爰請撤銷原裁定
    ，更為適當之裁定等語。
二、原聲明異議意旨略以：抗告人所有車牌號碼ＵＫ－二二七二
    號自小客車，因於九十一年五月三十日向設於台南市○○路
    ○段三一七號之「三通汽機車商行」借款三萬元，已於斯時
    將該車留置於「三通汽機車商行」作為抵押；又「三通汽機
    車商行」之負責人為焦守忠、洪銀杏夫婦，渠等留置抗告人
    上開汽車並貸與抗告人款項之事實，業據臺灣高等法院臺南
    分院九十二年度上易字第四五二號刑事判決認定屬實；故自
    九十一年五月三十日以後所產生之交通違規事件應歸責於車
    輛實際使用人，與抗告人無涉等語。
三、按受處分人不服道路交通管理處罰條例第八條主管機關所為
    之處罰，得於接到裁決書之翌日起二十日內，向管轄地方法
    院聲明異議，道路交通管理處罰條例第八十七條第一項定有
    明文。次按交通法庭認聲明異議不合法律上之程式或其異議
    權已喪失者，應以裁定駁回之；道路交通案件處理辦法第十
    八條前段亦設有明文規定。又處理違反道路交通管理事件，
    有關文書送達之程序，準用行政程序法送達之規定；違反道
    路交通管理事件統一裁罰標準及處理細則第五條亦定有明文
    。而行政程序法中對於文書送達，於應受送達人之住居所、
    事務所或營業所為之。但在行政機關辦公處所或他處會晤應
    受送達人時，得於會晤處所為之；於應送達處所不獲會晤應
    受送達人時，得將文書付與有辨別事理能力之同居人、受僱
    人或應送達處所之接收郵件人員；又送達不能依前二條規定
    為之者，得將文書寄存送達地之地方自治或警察機關，並作
    送達通知書兩份，一份黏貼於應受送達人住居所、事務所、
    營業所或其就業處所門首，另一份交由鄰居轉交或置於該送
    達處所信箱或其他適當位置，以為送達。前項情形，由郵政
    機關為送達者，得將文書寄存於送達地之郵政機關。寄存機
    關自收受寄存文書之日起，應保存三個月；行政程序法第七
    十二條第一項、第七十三條第一項及第七十四條分別定有明
    文。
四、經查：
（一）本件抗告人於九十二年五月二十日因駕車行經有燈光號誌
      管制之交岔路口闖紅燈，經移送原處分機關即「交通部公
      路總局嘉義區監理所麻豆監理站」裁罰，由原處分機關於
      九十四年十一月二日以麻監裁罰字第裁七五─ＳＳ000
      0000號裁決書裁罰鍰新台幣五千四百元，該裁決書寄
      送至抗告人位於臺南縣西港鄉後營一○四號住所地（即戶
      籍地），然未會晤本人亦無受領文書之同居人、受雇人等
      人，故寄存送達於西港郵局，並製作送達通知書二份，一
      份黏貼於應受送達人住居所，一份置於該受送達處所信箱
      ，以為送達。此有「交通部公路總局嘉義區監理所麻豆監
      理站」裁決書及麻豆監理站之送達證書影本各一份附卷可
      稽（見原審卷第十七至十八頁）。
（二）原處分機關之裁決書既已於九十四年十一月四日依行政程
      序法第七十四條第一、二項合法寄存送達，則自其次日起
      算（即九十四年十一月五日），扣除法定在途期間二日，
      本件裁決書之意義期間至九十四年十一月二十六日晚上十
      二時止已屆滿，然因九十四年十一月二十六日、二十七日
      分別為星期六、星期日，為休息日，應以其次日為期間為
      末日，即至九十四年十一月二十八日晚上十二時止始行屆
      滿。
（三）另抗告人抗辯伊係於九十五年五月十五日接獲原處分機關
      之麻監裁罰字第裁七五－ＳＳ0000000號裁決書，
      即於隔日提出聲明異議，並無不妥等語，並提出原裁決機
      關於九十五年五月十五日所為之裁決書為憑（見原審卷第
      七頁）。惟所謂「重複處分」，係指先前已作成並對外生
      效之行政處分，即所謂第一次裁決後，又重為內容與之相
      同之處分。重複處分不影響第一次裁決之形式及實質的存
      續力，故其確定救濟期間仍以第一次裁決起算為準。查，
      據抗告人所提原處分機關於九十五年五月十五日所做之裁
      決書（見原審卷第七頁），觀其內容與九十四年十一月二
      日所為之第一次裁決（於九十四年十一月四日生送達效力
      ，如上所述）相一致，故原處分機關於九十五年五月十五
      日所作之裁決為「重複處分」，其並不影響原處分機關於
      九十四年十一月二日所為處分之效力。是抗告人至遲須於
      九十四年十一月二十八日聲明異議，然抗告人遲至九十五
      年五月十六日始具狀向原處分機關聲請異議，此有卷附交
      通事件聲明異議狀上所蓋之原處分機關收文章戳足稽（見
      原審卷第一頁），顯已逾越法定二十日聲明異議不變期間
      ，其聲明異議不合法律上程序，且無從補正，依前揭說明
      ，自應將抗告人之異議駁回。
五、綜上所述，原裁定駁回抗告人於原審之異議，理由雖有不同
    ，但結論並無二致，是抗告人之本件抗告為無理由，應予駁
    回。抗告意旨仍執陳詞指摘原裁定不當，請求撤銷原裁定，
    為無理由，應予駁回。
六、據上論結，應依道路交通案件處理辦法第二十六條，刑事訴
    訟法第四百十二條，裁定如主文。
中    華    民    國    95    年    12    月    13    日
                  刑事第一庭    審判長法  官  黃崑宗
                                      法  官  蔡長林
                                      法  官  夏金郎
以上正本證明與原本無異。
不得再抗告。
                                      書記官  劉岳文
中    華    民    國    95    年    12    月    18    日


司法院資訊處製作；財團法人民間司法改革基金會備份。
